臺灣高雄地方法院民事裁定
109年度消債更字第478號
聲  請  人  吳美華  
0000000000000000

上列當事人因消費者債務清理事件聲請更生，本院裁定如下：
    主  文
聲請人吳美華自中華民國一一○年三月九日下午四時起開始更生
程序。
命司法事務官進行本件更生程序。
    理  由
一、聲請意旨略以：伊無力清償債務，曾依消費者債務清理條例
    向高雄市鳳山區調解委員會聲請調解但不成立，爰於民國10
    9年12月22日具狀聲請更生等語。
二、按債務人不能清償債務或有不能清償之虞者，得依本條例所
    定更生或清算程序，清理其債務。債務人無擔保或無優先權
    之本金及利息債務總額未逾新臺幣（下同）12,000,000元者
    ，於法院裁定開始清算程序或宣告破產前，得向法院聲請更
    生。法院開始更生程序之裁定，應載明其年、月、日、時，
    並即時發生效力。法院裁定開始更生或清算程序後，得命司
    法事務官進行更生或清算程序，必要時得選任律師、會計師
    或其他適當之自然人或法人一人為監督人或管理人。消費者
    債務清理條例（下稱消債條例）第3條、第42條第1項、第45
    條第1項及第16條第1項分別定有明文。
三、經查：
  ㈠聲請人所述，業經本院核閱高雄市鳳山區公所調解不成立證
    明書（卷第14頁）無訛，依消費者債務清理條例施行細則第
    44條之3規定，聲請人於前置協商不成立後聲請更生，應屬
    合法。
  ㈡次查，聲請人於107年及108年度申報所得各為330,197元、36
    5,160元（均為大潤發流通事業股份有限公司所得），名下
    有2002年OPEL汽車1部，勞工保險自106年3月2日起投保於大
    潤發流通事業股份有限公司鳳山分公司，現投保薪資為24,0
    00元，其為要保人之富邦人壽保單有2張，其中1張有解約金
    54,556元，國泰人壽僅有醫療保險契約，無解約金，南山人
    壽1張保單要保人為大潤發流通事業股份有限公司。又聲請
    人任職於大潤發流通事業股份有限公司鳳山分公司，據大潤
    發流通事業公司函覆之薪資明細表所載，107年12月至109年
    11月之每月應稅薪為16,830元至35,161元不等，合計640,70
    1元，另有年終獎金18,133元及24,000元，平均每月收入為2
    8,451元【計算式：（640,701＋18,133＋24,000）÷24＝28,451
    ，小數點以下四捨五入；下同】，其台新銀行帳戶交易明細
    於109年3月27日轉帳支取255,000元，聲請人陳稱該筆款項
    係用於清償地下錢莊債務，惟借據及本票已撕毀，亦無法提
    供地下錢莊資料；未領取社會局補助，無子女，另稱配偶陳
    健壹之父親陳信利於101年間購入斯柯達汽車1部（車號0000
    -00）及106年間購入凌志汽車1部（車號000-0000），均借
    名登記予聲請人名下，106年間設定抵押權3,000,000元，已
    於109年6月19日移轉登記予陳健壹名下，而陳健壹前向本院
    聲請更生程序，業經司法事務官以102年度司執消債更字第3
    21號裁定認可更生方案並於103年3月12日確定，聲請人稱陳
    健壹已於109年4月履行完畢等情，有財產及收入狀況說明書
    （卷第5至7頁）、戶籍謄本（卷第13頁）、財政部高雄國稅
    局107年及108年度綜合所得稅各類所得資料清單及總歸戶財
    產查詢清單（卷第16頁、第30至31頁）、存摺（卷第21頁、
    第48頁）、存款餘額證明書（卷第22至25頁）、商業保險投
    保資料查詢結果表（卷第29頁）、台新銀行交易明細查詢（
    卷第44至47頁）、勞工保險被保險人投保資料表（卷第49至
    50頁）、財團法人金融聯合徵信中心前置協商專用債權人清
    冊（卷第62至63頁）、信用報告（卷第65至66頁）、高雄市
    政府社會局社會福利資訊料查詢表（卷第84至87頁）、薪資
    明細表（卷第93至119頁）、富邦人壽保險股份有限公司陳
    報狀（卷第130頁）、國泰人壽保險股份有限公司函（卷第1
    31頁）、債權人清冊（卷第161頁）、南山人壽保險股份有
    限公司函（卷第162至163頁）在卷可參，及本院依職權調閱
    102年度司執消債更字第321號卷宗核閱，審酌上情，認為核
    算聲請人目前償債能力之基礎以其聲請前兩年內平均每月薪
    資28,451元為基準。
  ㈢關於聲請人個人日常必要支出部分，按債務人必要生活費用
    ，以最近1年衛生福利部或直轄市政府所公告當地區每人每
    月最低生活費1.2倍定之，消債條例第64條之2第1項定有明
    文。查衛福部社會司所公告110年度高雄市最低生活費為13,
    341元，其1.2倍為16,009元，又該最低生活費用之標準，係
    照當地最近1年平均每人消費支出60％訂定，依其基準之家庭
    收支調查報告調查表格式所示有關經常性支出之調查項目，
    包括利息支出、食品、衣著、房租及水費、電費、醫療保健
    、交通、娛樂、教育等，已涵蓋聲請人所陳報之支出項目；
    聲請人陳稱向胞弟陳弘展承租房屋，與配偶陳健壹同住，每
    月房租3,000元，有房屋租賃契約書（承租人為陳健壹，聲
    請人擔任保證人）及陳弘展出具房租證明在卷可稽（卷第51
    至52頁、第91頁、第140頁），惟本院考量聲請人與配偶陳
    健壹同住，每月房租3,000元已相當於個人必要生活費用16,
    009元中之房租支出所佔比例，聲請人即無庸再分攤房租支
    出，故於計算聲請人個人每月必要生活費時，即應自前開已
    包括聲請人居住費用在內，扣除相當於房租支出所佔比例24
    .36％，俾免重複計列費用，而符公平之旨，則依此計算之結
    果，聲請人每月之生活所必需在不含居住費用之情形下，即
    應為12,109元【計算式：16,009－（16,009×24.36%）＝12,10
    9】。
  ㈣綜上所述，以聲請人現每月收入28,451元為其償債能力基準
    ，扣除個人必要生活費12,109元後，餘16,342元，而聲請人
    目前負債總額為3,024,630元（參聯徵中心債權人清冊及卷
    第123頁，包含：臺灣土地銀行、玉山銀行），扣除富邦人
    壽保險解約金54,556元，以聲請人每月所餘按月攤還結果，
    需約15年【計算式：（3,024,630－54,556）÷16,342÷12≒15.
    1】始能清償完畢，應認其已不能清償債務。此外，聲請人
    無擔保或無優先權之債務總額未逾12,000,000元，且無消債
    條例第6條第3項、第8條或第46條各款所定駁回更生聲請之
    事由存在，則聲請人聲請更生為有理由，應予准許，爰命司
    法事務官進行本件更生程序。
四、依消債條例第11條第1項、第45條第1項，裁定如主文。
中　　華　　民　　國　　110 　年　　3 　　月　　9 　　日
                  民事庭　法　官  　賴寶合
以上正本係照原本作成。
本裁定不得抗告。
中　　華　　民　　國　　110 　年　　3 　　月　　9 　　日
                          書記官    胡美儀